Inventaris van het archief van de Directie van de Grootboeken der Nationale Schuld, (1799) 1814-1953
Nationaal Archief, Den Haag
Ministerie van Financiën: Directie van de Grootboeken van de Nationale Schuld
Financiën / Grootboeken Nat. Schuld
1799-1953
merendeel 1814-1953
F26
13.00 meter; 171 inventarisnummers.
Normale geschreven, getypte en gedrukte documenten. Geen bijzondere handschriften.
Nationaal Archief, Den Haag
De Directie van de Grootboeken der Nationale Schuld/ Ministerie van Financiën, 1841-1953
Dit archief betreft de neerslag van het Ministerie van Financiën aangaande het houden van de grootboeken en de daaruit voortvloeiende werkzaamheden.
Archiefvorming
Geschiedenis van de archiefvormer
Aan het einde van de 18e eeuw hadden de Nederlandse gewesten en de Generaliteitslanden een enorme schuldenlast opgebouwd. Deze schulden waren ten tijde van de Republiek der Verenigde Nederlanden vooral ontstaan door de kosten van oorlogvoering en de daaruit voortkomende rentelasten. Door de vierde Engelse oorlog (1780-1784) liep de schuldenlast van de Republiek van 41,5 op tot 360 miljoen gulden. Op het moment van de Bataafse omwenteling in 1795 bedroeg de schuld van de gewesten en Generaliteitslanden ruim een miljard gulden, waarbij het gewest Holland het grootste aandeel in deze last had. De voorwaarden van het Haagse vredesverdrag van 16 mei 1795 tussen de Bataafse Republiek en Frankrijk hielden een nieuwe verzwaring van de financiële lasten in. Rentebetaling kon door gebrek aan financiële armslag nog slechts bij uitzondering plaatsvinden.
Gegeven de omvang van de financiële problematiek was een reorganisatie van de openbare financiën geboden. Bij artikel 201 van de Staatsregeling (Grondwet) van 1 mei 1798 werden de publieke schulden nationaal verklaard. Volgens artikel 202 van de Staatsregeling moesten de van de schulden afgegeven rentebrieven, obligaties, ontvangstbewijzen en andere aktes van verbintenis worden ingewisseld door nationale schuldbrieven. Deze omzetting kwam niet tot stand vóór 1814. Ook andere artikelen konden niet binnen afzienbare tijd gerealiseerd worden, zoals het vaststellen van een eenparige rentevoet voor alle leningen, het instellen van een amortisatiekas en de verplichting om een jaarlijkse begroting op te stellen.
Om een einde te maken aan de ontstane verwarde financiële toestand werd op 27 januari 1809 bij wet de oprichting van het Grootboek der Publieke Schuld bevolen. In dit register moesten alle schulden worden ingeschreven. Alle voorhanden zijnde rentebrieven, obligaties en andere terzake afgegeven bewijsstukken werden hierbij ingetrokken. De rekening in het Grootboek zou als enig schuldbewijs gaan gelden. Alle schulden werden ingeschreven in negentien grootboeken, waarbij verschillen in rente werden gehandhaafd. Door de inlijving bij Frankrijk, de financiële aderlatingen door Napoleon en de tiërcering van de rente lukte het niet het Grootboek te voltooien voor 1814.
In 1813 bedroeg de staatsschuld circa 1250 miljoen gulden. Dit was het voornaamste financiële probleem van de regering van Willem I (1813-1840). Om orde op zaken te stellen werd op 14 mei 1814 de “Wet tot herstel der Nationale Schuld en tot vinding der fondsen benodigd voor stijving van 's lands kas” aangenomen. Hierin werd ondermeer vastgesteld dat de variërende rentes van de schulden zouden worden vervangen door één rente van 2,5 procent.
Door nieuwe geldleningen bleven de schulden tot de veertiger jaren van de 19e eeuw toenemen. Vanaf dat moment werd een aanvang gemaakt met het krachtig saneren van de overheidsfinanciën. Hierdoor en door een verbeterde conjunctuur en de Indische Baten nam de staatsschuld in de periode 1845-1875 af. In de loop der tijd werden wijzigingen aangebracht in het beheer en de administratieve rompslomp van de grootboeken. Deze regelingen werden in 1913 vervangen door de Grootboekwet en het Grootboekbesluit. Dit gebeurde ter vereenvoudiging en ten behoeve van de rechtszekerheid van de geldschieters. De voornaamste methode van schuldvermindering werd amortisatie (inkoop door de staat), er werd geen nieuwe schuld aangegaan en op de ingeschreven kapitalen zou geen aflossing plaatsvinden. Nieuw aangegane schulden, daterend na 1913, behoren in de eigenlijke zin des woords niet tot de Grootboeken van de Nationale Schuld aangezien deze ook niet onder de Grootboekwet vallen. Het bijhouden van de grootboeken viel onder het opperbeheer van het ministerie van Financiën en werd uitgevoerd door het Agentschap van dit ministerie te Amsterdam.
Met het bijhouden van de administratie van de Grootboeken werd bij Souverein Besluit van 23 februari 1814 een college van zeven commissarissen belast. Aanvankelijk ressorteerden zij onder de directeur-generaal der Centrale Kas en van de Nationale Schuld, later rechtstreeks onder de minister van Financiën. Bij Koninklijk Besluit van 2 december 1858, nr. 57, werd dit college vervangen door een directeur. Vanaf dat moment is de functie van directeur vrijwel constant uitgeoefend door de Agent van het ministerie van Financiën. Ingevolge de Wet administratie Grootboekschuld van 4 oktober 1995, Stbl. 497, die op 1 april 1996 in werking trad, dienden de rechthebbenden op de nog resterende inschrijvingen in de Grootboeken gedurende een overgangsperiode van tien jaar deze te laten overzetten in een schuldregisterinschrijving op naam of in schuldbewijzen aan toonder waarbij de rente niet meer hoefde te worden aangevraagd maar voortaan rechtstreeks werd betaald. De kapitalen van na tien jaar nog niet aangemelde inschrijvingen vervielen aan de Staat. De Grootboekwet van 1913 werd ingetrokken.
Geschiedenis van het archiefbeheer
Het aangetroffen archief was eigenlijk een verzameling van archiefstukken van het Agentschap van het Ministerie van Financiën en zijn voorgangers. Het besloeg ongeveer 18 meter en stond in Amsterdam Sloterdijk. De stukken van de Directie van de Grootboeken van de Nationale Schuld bevonden zich in deze verzameling archiefstukken. Ze beslaan de periode 1799-1953. De omvang was ongeveer 13 meter. De rest van het archief bevatte een aantal stukken van het archief van het Amortisatiesyndicaat. Dit had een omvang van 0,125 meter. Het deel van het Agentschap omvatte 5 meter. De materiële staat van het archief van de Directie van de Grootboeken der Nationale Schuld was slecht, de stukken waren vuil en stoffig. Stukken vertoonden vochtvlekken, die intussen weer waren opgedroogd. Een deel van het archief, de zogenaamde "charters", werd door middel van gammastraling behandeld tegen schimmel. Verder bevonden er zich stukken in betreffende overschrijvingen van kapitalen ingeschreven in het Grootboek van de Nationale Schuld. Deze stukken zijn in een slechte tot zeer slechte staat. Een duidelijke ordening is in het archief niet aangetroffen. De bewerking van het archief werd in oktober 2006 gestart bij het Project Wegwerken Archief Achterstanden (PWAA).
De verwerving van het archief
Overbrenging van een overheidsarchief
Inhoud en structuur van het archief
01.01.01; 2.08
Inhoud
Het archief bevat stukken van vooral uitvoerende aard, zoals registers van certificaten geadministreerd door verschillende administratiekantoren in den lande. Verder komen nog enkele registers voor van resoluties van de Commissarissen van het Grootboek van de Nationale Schuld. Van deze commissarissen komen ook series ingekomen en minuten van uitgaande stukken voor, zogenaamde “charters". Daarnaast zijn er enkele grootboeken aanwezig en stukken betreffende de ondersteunende administratie hiervan.
Selectie en vernietiging
Er werden geen archiefstukken vernietigd, omdat het stukken betreft van voor 1945. Deze dienden integraal bewaard te worden.
Ordening van het archief
De ordening in de inventaris volgt de indeling van algemene stukken en vervolgens stukken betreffende de uitvoering van taken. Bij de eerste worden stukken van onder andere de Directeur van de Grootboeken der Nationale Schuld en de Betaalmeester aangetroffen. Bij de tweede zijn stukken van de Commissarissen van de Grootboeken der Nationale Schuld ondergebracht en stukken betreffende de administratie van de Grootboeken.
Aanwijzingen voor de gebruiker
Openbaarheidsbeperkingen
Volledig openbaar.
Materiële beperkingen
Een klein aantal stukken van dit archief is in een slechte materiële staat, wat tot gevolg heeft dat de stukken niet aangevraagd en/of gekopieerd kunnen worden. Een specificatie op deze plaats is nagelaten, aangezien de materiële staat en de bijbehorende reproductiemogelijkheden niet een permanente situatie vormen (restauratie, verfilming etc.) Bij het aanvragen met de terminal in de studiezaal krijgt u een mededeling terzake.
Aanvraaginstructie
Openbare archiefstukken kunnen online worden aangevraagd en gereserveerd. U kunt dit ook via de terminals in de studiezaal van het Nationaal Archief doen. Om te kunnen reserveren dient u de volgende stappen te volgen:
U maakt een profiel aan op www.gahetna.nl, en logt vervolgens in
Via de archiefinventaris (alleen de beschrijvingen met rode nummers) selecteert u het gewenste archiefstuk door op de knop 'Reserveren' te klikken
In het volgende scherm geeft u aan op welke dag u het archiefstuk wilt inzien
Indien u zich bevindt in de studiezaal en een tafelnummer heeft ontvangen kunt u dit nummer vermelden. Als u geen tafelnummer heeft kunt u tafelnummer 777 laten staan
Vervolgens bevestigt u uw reservering door deze te versturen.
Verwant materiaal
Beschikbaarheid van kopieën
Verwante archieven
2.08.67, Archief van de Directie van de Grootboeken der Nationale Schuld: 3% Grootboek 1946, 1946-1982 (1990)
Publicaties
J. F. Neeb, De grootboeken der nationale schuld, Nijkerk 1889
E.J. van Wisselingh, De grootboeken en de wetten en besluiten op het stuk der nationale schuld bestaande, bewerkt naar de voornaamste bronnen, Amsterdam 1906
Beschrijving van de series en archiefbestanddelen
- Stukken van algemene aard, 1.
  - Ingekomen en minuten van uitgaande stukken, 1.1.
    - Ingekomen extracten van het Register van de Resolutiën van de Agent van Finantiën der Bataafsche Republiek, 1799-1805; 1; 1 omslag
    - Extract uit het verbaal van de Directeur-Generaal der Publieke Schuld betreffende algemene bepalingen ten opzichte van de verdeling van de werkzaamheden in de Bureaus der Generale Directie van de Publieke Schuld, gedrukt, 1809; 2; 1 stuk
    - Stukken betreffende het gebruik van de Gasthuiskerk en de kosterswoning te Amsterdam als kantoor voor de administratie van het Grootboek van de Publieke Schuld, circa 1820; 3; 1 omslag
    - Ingekomen verklaringen van burgemeester en wethouders van diverse gemeenten betreffende de legalisatie van handtekeningen van houders van rekeningen bij het Grootboek van de Nationale Schuld die buiten Amsterdam woonachtig zijn, 1895-1896; 4; 1 band
  - Directeur van de Grootboeken der Nationale Schuld, 1.2.
    - "Resolutiën", besluiten van de Directeur van de Grootboeken van de Nationale Schuld, nummers 173 t/m 328, 1862-1864; 5-7; 3 omslagen
      - Nr. 173-225 1862, 5
      - Nr. 226-275 1862-1863, 6
      - Nr. 276-328 1863-1864, 7
    - Beschikking van de Directeur van de Grootboeken der Nationale Schuld waarbij F.C. Carp wordt aangewezen om de Directeur in het geldelijk beheer bij te staan, met instructie, 1863; 8; 2 stukken
      Het betreft het aan F.C. Carp uitgereikte exemplaar.
    - Ingekomen brief bij de Directeur van de Grootboeken der Nationale Schuld van de Minister van Financiën betreffende de taakverdeling van de Directeur en de Agent, afschrift, 1870; 9; 1 stuk
  - Betaalmeester, 1.3.
    - Extracten van het Register van de Resolutiën van de Thesaurier-generaal en Raaden van Finantiën der Bataafsche Republiek, alsmede extracten uit het verbaal van het verhandelde bij den Secretaris van Staat voor de Financiën der Bataafsche Republiek, 1799-1811; 10; 1 omslag
    - Stukken ontvangen en opgemaakt door C.H. van West als opperboekhouder en secretaris van het Grootboek van de Nationale Schuld en betaalmeester onder andere betreffende rentebetalingen en zijn pensionering, 1814-1841; 11; 1 omslag
    - "Instructie ten Opzigte der Werkzaamheden in de Bureaux van de Rentebetaling der Nationale Werkelijke Schuld à 2 1/2 en 5 procent, benevens een model voor het Recief in het Extract uit de Wet op de Brieven-Posterijen", afschrift, circa 1850; 12; 1 katern
    - "Lijst van eenige, meestal officiële stukken betrekkelijk den ambtelijken loopbaan van de Weledele Gestrengen Heer C. H. van West, Ridder der Orde van den Nederlandschen Leeuw als Commies en Commissaris ter verwisseling der Staats-Schulden, als Opperboekhouder van het Grootboek der Nationale Schuld, Secretaris der Commissie en meer bijzonder als Betaalmeester der Nationale Schuld", met begeleidende brief van F.H. van West aan E.W. van West, 1861, 1870; 13; 1 deel
    - "Inventaris van stukken, afgelegde rekeningen en verdere schrifturen en bescheiden meestal betrekkelijk het Syndicaat van Holland, het Syndicaat der Nederlanden, het Amortisatie Syndicaat, alsmede tot de vroegere betrekkingen bekleed door wijlen den Weledele Gestrengen Heer J. Fraser laatst geweest zijnde Algemeen Betaalmeester der Nationale Schuld tot de ambtsbetrekking van den Heer F.J. Meahy voormaals adjunctcommies bij het Amortisatie Syndicaat", 1866; 14; 1 katern
- Stukken betreffende de uitvoering van taken, 2.
  - Commissarissen van het Grootboek der Nationale Schuld, 2.1.
    - Register der Resolutiën van de Commissarissen, 1817; 15; 1 deel
    - Extract uit het register der Resolutiën, inzake het voorkomen van brand, nr. 25 van 5 oktober 1822, 16; 1 katern
    - "Charters", ingekomen stukken bij en minuten van uitgaande stukken van de Commissarissen, 1824-1844; 17-79; 63 pakken
      Met hiaten
      - 1824 oktober - december, 17
      - 1825 april - juni, 18
      - 1825 juli, september, 19
      - 1825 oktober - december, 20
      - 1826 januari - maart, 21
      - 1826 april - juni, 22
      - 1826 juli - september, 23
      - 1826 oktober - november, 24
      - 1826 november-december, 25
      - 1827 januari - maart, 26
      - 1827 april - juni, 27
      - 1827 juli - augustus, 28
      - 1827 oktober - december, 29
      - 1828 januari - maart, 30
      - 1828 april - juni, 31
      - 1828 juli - september, 32
      - 1828 oktober, november, 33
      - 1829 april - mei, 34
      - 1829 juli - september, 35
      - 1829 oktober - december, 36
      - 1830 januari - maart, 37
      - 1830 april - mei, 38
      - 1830 juli - september, 39
      - 1830 oktober - november, 40
      - 1831 januari - maart, 41
      - 1831 september, 42
      - 1831 oktober - december, 43
      - 1832 januari - maart, 44
      - 1832 april - mei, 45
      - 1832 juli, 46
      - 1832 oktober - december, 47
      - 1833 januari - maart, 48
      - 1833 april - juni, 49
      - 1833 augustus - september, 50
      - 1833 oktober - december, 51
      - 1834 januari - maart, 52
      - 1834 april - juni, 53
      - 1834 juli, september, 54
      - 1834 november - december, 55
      - 1835 januari - maart, 56
      - 1835 april - juni, 57
      - 1835 juli, september, 58
      - 1835 oktober - december, 59
      - 1836 januari - maart, 60
      - 1836 april - mei, 61
      - 1836 juli - augustus, 62
      - 1836 oktober - december, 63
      - 1837 januari - maart, 64
      - 1837 april - juni, 65
      - 1837 juli - september, 66
      - 1837 oktober - december, 67
      - 1838 januari - maart, 68
      - 1838 april - juni, 69
      - 1838 juli, september, 70
      - 1838 oktober - december, 71
      - 1839 januari - maart, 72
      - 1839 april - juni, 73
      - 1839 juli, september, 74
      - 1839 november - december, 75
      - 1840 januari - maart, 76
      - 1840 april - mei, 77
      - 1840 juli - september, 78
      - 1844 april - juni, 79
    - Exhibitum 16 maart 1829, nummer 3, nader 15 april 1829, nummer 1, betreffende het beëdigen van ambtenaren en het houden van repertoriums bij Departementen en Collegiën van Algemeen Bestuur, 80; 1 stuk
    - Exhibitum 19 april 1831, nummer 1925, extract uit het register der resolutiën van de minister van Financiën, bestemd voor de commissaris tot de Conversie van de Nationale Schuld, betreffende het ontslag van de buitengewoon geëmployeerde voor het werk van de verwisseling van de recepissen de heer C. Gerrebrands en de aanstelling van zijn opvolger de heer H. Ritmeester, 81; 1 stuk
  - Thesaurie, 2.3.
    - Stukken betreffende procuratiën, 1809-1895; 82-87; 6 delen
      - Register van overschrijvingen van procuraties van personen die bevoegd zijn tot het overschrijven van kapitalen van de Werkelijke Schuld 1809, 82
      - Register van Procuratiën, met namenklapper 1811-1814, 83
      - "Uittreksel uit de Registers der Rente-Procuratiën tot primo Mei 1832, verrigt in den jare 1858" 1825-1890, 84
      - Alfabetisch register van Generale Procuratiën 1857-1887, 85
      - Register van "Procuratiën Rijks-Postspaarbank" 1896-1913, 86
      - Alfabetisch register van Generale Procuratiën 1887-1895, 87
    - Journaal van bij het bureau van acceptatie ingeschreven lijfrenten zowel op twee als op één leven in het Grootboek der Publieke Schuld van Holland, 1813-1814; 88; 1 deel
    - "Instructie voor de Boekdrukker Johannes Enschede en Zoonen te Haarlem en voor derzelven geëmployeerden tot het gieten en zetten, drukken en verzenden der Renversaalen aan de Commissie belast met de werkzaamheden voortvloeijende uit de Wet van 14 Meij 1814 tot herstel der Nationale Schuld", 89; 1 stuk
    - Oproepingen ter inschrijving in het Grootboek der Nationale Schuld en van Geprescribeerde Effecten, 1814; 90; 2 stukken
    - Stukken betreffende overschrijvingen van kapitalen ingeschreven in onder andere het Grootboek van de Nationale Schuld, het Grootboek der Nationale Schuld van Holland of het Grootboek van de Werkelijke Schuld, 1815; 91-100; 10 omslagen
      - Nr. 1-75, 91
      - Nr. 76-150, 92
      - Nr. 151-225, 93
      - Nr. 226-300, 94
      - Nr. 301-375, 95
      - Nr. 376-450, 96
      - Nr. 451- 525, 97
      - Nr. 526-600, 98
      - Nr. 601-650, 99
      - Nr. 651-691, 100
    - Registers van uitgegeven certificaten op 2,5% Nationale Werkelijke Schuld van de administratiekantoren, 1815-1953; 101-134; 34 delen
      - Alstorphius en von Hemert c.s., deel 1 1844-1886, 101
      - Van den Boogaart c.s., deel 2 1815-1952, 102
      - Brondgeest en Zoon, deel 3 1815-1953, 103
      - Brondgeest en Zoon c.s., deel 4 1843-1953, 104
      - Brondgeest en Zoon c.s., deel 5 1815-1953, 105
      - J.D. Byleveld c.s., deel 6 1815-1875, 106
      - Louis C. de Cocquiel c.s., deel 7 1816-1855, 107
      - Anthony van Dam, c.s., deel 8 1815-1923, 108
      - Thijs Feenstra c.s., deel 9 1815-1953, 109
      - Jan Gerdenier c.s., deel 15 1815-1868, 110
      - Guepin en Van der Vlugt, deel 11 1815-1952, 111
      - A.L. van Harpen c.s., deel 12 1815-1953, 112
      - Jan van der Hoop c.s., deel 15 1815-1952, 113
      - Jan van der Hoop c.s., deel 16 1842-1952, 114
      - Jan van der Hoop c.s, deel 17 1815-1925, 115
      - E.R.G. Huydecoper c.s., deel 18 1815-1923, 116
      - Leonardus Huysinga c.s., deel 19 1815-1876, 117
      - Jacobus Kappelhoff Dirkzn, deel 20 1815-1881, 118
      - Otto de Kat c.s., deel 21 1815-1952, 119
      - Kerkhoven en Co, deel 22 1842-1873, 120
      - Ketwich en Voombergh c.s., deel 25 1815-1953, 121
      - Ketwich en Voombergh c.s., deel 26 1815-1953, 122
      - Ketwich en Voombergh c.s., deel 27 1815-1953, 123
      - Ketwich en Voombergh c.s., deel 28 1830-1952, 124
      - Ketwich en Voombergh c.s., deel 29 1842-1953, 125
      - Ketwich en Voombergh c.s., deel 30 1815-1952, 126
      - Ketwich en Voombergh c.s., deel 31 1824-1952, 127
      - J. Osij en Zoon, deel 34 1835-1935, 128
      - N.M. Rothschild, deel 35 1831-1935, 129
      - Samuel en David Saportas c.s., deel 36 1815-1953, 130
      - Samuel en David Saportas c.s., deel 38 1821-1952, 131
      - Samuel en Davis Saportas c.s., deel 39 1823-1953, 132
      - Samuel en David Saportas c.s., deel 40 1832-1953, 133
      - Samuel en David Saportas c.s., deel 41 1835-1953, 134
    - Generale Lijsten uitlotingen van de kansbiljetten van de Uitgestelde Schuld, gedrukt in 's-Gravenhage, 1816-1824; 135; 1 band
    - Grootboek der Publieke Schuld. Lijfrenten gevestigd op twee lijven, 1e deel, 1818-1880; 136; 1 deel
    - "Buitenlandse procuratiën", volmachten, nummers 2702 t/m 3000, 1841-1842; 137-140; 4 omslagen
      Bevat stukken in de Franse taal, sommige stukken zijn geliasseerd, sommige nummers ontbreken.
      - Nr. 2702-2775 1841-1842, 137
      - Nr. 2779-2855 1842, 138
      - Nr. 2856-2940 1842, 139
      - Nr. 2941-3000 1842, 140
    - Grootboeken der Nationale Werkelijke Schuld rentende tegen 2,5%, 1841-1953; 141-144; 4 delen
      - Letter O, 5e deel 1819-1952, 141
      - Letter A, VIIIe deel 1841-1953, 142
      - Letter H, 39e deel 1894-1952, 143
      - Letter M, 2e deel 1920-1952, 144
    - Stukken betreffende juridische procedures inzake uitbetaling van gelden ingeschreven in het Grootboek van de Nationale Schuld, 1843, 1849, 1857-1858; 145; 1 omslag
    - Register van handtekeningen van houders van rekeningen en getuigenverklaringen van de echtheid ervan, deel A - E, 1884-1945; 146-150; 5 delen
      - Deel A 1884 september - 1891 september, 146
      - Deel B 1891 augustus - 1898 mei, 147
      - Deel C 1898 mei - 1906 juli, 148
      - Deel D 1906 juli - 1918 augustus, 149
      - Deel E 1918 november - 1945 november, 150
    - Namenklapper op administratiekantoren die inschrijvingen in de Grootboeken van Nationale Schuld beheren met opgave van de personen die bij die firma's tot tekenen bevoegd zijn, circa 1910; 151; 1 deel
    - Dagregisters van staatsleningen, 1914-1948; 152-168; 16 delen
      - 2,5% lening 1914 januari - 1915 juli, 152
      - 3% lening 1914 januari - 1915 december, 153
      - 3,5% lening 1914 januari - 1934 februari, 154
      - 2,5 % lening 1915 juli - 1917 februari, 155
      - 2,5% lening 1917 februari - 1918 september, 156
      - 3 % lening 1917 september - 1919 mei, 157
      - 2,5% lening 1918 september - 1920 februari, 158
      - 3% lening 1919 mei - 1921 januari, 159
      - 2,5% lening 1920 februari - 1921 september, 160
      - 3% lening 1921-1922, 161
      - 2,5% lening 1921 september - 1923 mei, 162
      - 2,5% lening 1923 mei - 1925 januari, 163
      - 2,5% lening 1925 januari - 1929 februari, 164
      - 2,5% lening 1929 februari - 1934 juni, 165
      - 2,5% lening 1934 juni - 1940 november, 166
      - 3% lening 1940 - 1944, 167
      - 2,5% lening 1940 november - 1948 september, 168
    - Staten van over 1940-1942 verschenen rentehalfjaren op het Grootboek, 1940-1947; 169-170; 2 banden
      - 2,5% Grootboek, 169
      - 3 % Grootboek, 170
    - Staten van over 1943-1945 verschenen rentehalfjaren op de Grootboekschuld, 1942-1950; 171; 1 band